臺灣彰化地方法院員林簡易庭民事判決
111年度員簡字第187號
原      告  尹定英即慈元診所

被      告  李如彬即瑞豐汽車商行

上列當事人間請求返還買賣價金事件，本院於民國111年9月14日
言詞辯論終結，判決如下：
    主    文
被告應給付原告新臺幣壹拾陸萬元。
訴訟費用新臺幣壹仟陸佰陸拾元由被告負擔。
本判決得假執行；被告如以新臺幣壹拾陸萬元為原告預供擔保後
，得免為假執行。
    事實及理由
一、原告主張：
(一)原告於民國110年1月21日向被告購買車牌號碼為00-0000號
    自用小客車（下稱先買車輛），甫購入不久於同年10月22日
    ，因載病人至診所，途中發生引擎故障，送至修車廠修理估
    價為新臺幣(下同)65,000元，原告基於安全因素，不再修理
    該車，與被告協商，該車以6萬元由被告收回，由被告收回
    該車再為原告覓車另購，嗣被告尋得車牌號碼為000-0000號
    自用小客車（馬自達汽車、出廠16年〈2005年11月〉，下稱系
    爭車輛）介紹原告換購，兩造於同年11月4日同意以16萬元
    成交，並辦畢移轉登記交車，原告使用系爭車輛目的係載送
    病患至原告開設診所洗腎，甫交車後，原告於同年12月10日
    行駛時，發現漏油情形，另於111年1月19日行駛中突然拋錨
    ，系爭車輛經拖吊至馬自達原廠修理，經檢查原因為：水箱
    冷卻水不足和觸媒轉換器阻塞導致觸媒過熱，載行駛恐有失
    火之餘，原告再請其他2間廠商檢查後發現引擎亦損壞，3間
    廠商均認系爭車輛有嚴重瑕疵無修理實益。
(二)另原告因相信被告，遂將原購入車輛另加10萬元，與被告交
    換系爭車輛作為載送病患交通工具，而系爭車輛方購入3個
    月內，即連續發生上開瑕疵，被告理應負擔出賣人之瑕疵擔
    保責任，系爭車輛經多家廠商檢查後恐修理費高於系爭車輛
    實際價值，建議無修理實益，原告遂依買賣之法律關係，解
    除與原告關於系爭車輛之買賣契約，並請求被告返還原告買
    賣價金等情。
(三)並聲明：⒈被告應給付原告16萬元。⒉願供擔保請准宣告假執
    行。　　
二、被告則以：
(一)對於原告第1次向被告購買先買車輛價金為6萬元不爭執。
(二)被告向其他同行調取系爭車輛出售予原告，已盡檢查注意之
    義務，被告在不知悉駕駛人習慣及系爭車輛出廠16年已老舊
    等諸多因素，僅同意負擔保固責任6個月，而原告堅持要1年
    保固，被告最終同意配合。
(三)被告將系爭車輛開回更換油封之修理廠，在台中與員林間已
    已來回行駛3次，均無任何問題，而將系爭車輛交付原告後
    ，原告行駛時，並未注意水箱溫度過高警示燈亮起，仍繼續
    行駛，致引擎過熱，亦為原告之過失，並將系爭車輛損害擴
    大，原告應負擔不當駕駛致系爭車輛致損壞之責任。
(四)並聲明：原告之訴及假執行聲請均駁回。　
三、本院之判斷：
(一)原告主張兩造訂立先買車輛及系爭車輛買賣契約，嗣因先買
    車輛因瑕疵之故，原告遂解除該車賣買賣契約，並由被告另
    覓車輛出售原告，價金為16萬元（先買車輛契約解約金額6
    萬元加上原告給付10萬元現金），又因系爭車輛發生上開瑕
    疵等事實，業據原告提出先買車輛修理估價單、2輛汽車領
    牌照登記書、行車執照、馬自達車廠派工單、兩造約定保固
    書、照片1張、通訊軟體line通訊譯文等件附卷可稽，應堪
    信原告上開主張事實為真。
(二)按買賣因物有瑕疵，而出賣人應負擔保之責者，除有顯失公
    平之情形外，買受人得解除契約，民法第三百五十九條規定
    甚明。買受人此項解除權，為特殊的法定解除權，無待於催
    告出賣人先行修補瑕疵，即得行使。又有關瑕疵擔保之規定
    ，原則上於危險移轉後，始有適用，但在危險移轉前，買受
    人已發覺其物有瑕疵，倘出賣人無法提出無瑕疵物，或擔保
    除去該瑕疵後給付，則買受人亦有拒絕受領瑕疵物之權利，
    並解除契約。所謂物之瑕疵，係指存在於物之缺點而言。凡
    依通常交易觀念，或依當事人之約定，認為物應具備之價值
    、效用或品質而不具備者即為有瑕疵；又按當事人主張有利
    於己之事實者，就其事實有舉證之責任，但法律別有規定，
    或依其情形顯失公平者，不在此限，民事訴訟法第277條定
    有明文。此項規定，固已揭示舉證責任分配之方向，惟其規
    定，尚無具體標準，仍應視各別事件情形之不同而為具體之
    認定，使舉證責任公平合理分配於兩造負擔。此於當事人就
    發生法律上效果所必要之事實，如可分為特別要件事實與一
    般要件事實之具體個案時，其主張法律效果存在者，自應就
    其特別要件事實負舉證責任，始符上揭條文所定之趣旨。最
    高法院分別著有99年度台上字第2443號及101年度台上字第9
    95號判決意旨參照。
(三)兩造對於系爭車輛買賣價金為16萬元及經被告送台中廠商修
    理後，仍發生引擎損壞等情均不爭執，惟被告辯稱：系爭車
    輛經其駕駛往返台中至員林數次均無任何問題，引擎損壞係
    因原告不當駕駛（未注意警示燈號及檢測五油三水)所致，
    瑕疵原因歸咎於被告，未免不公等語。本院認為原告得主張
    解除系爭車輛買賣契約，並請求被告返還買賣價金16萬元，
    理由分述如下：
　⒈依民法第354條第1項：「物之出賣人對於買受人，應擔保其
    物依第三百七十三條之規定危險移轉於買受人時無滅失或減
    少其價值之瑕疵，亦無滅失或減少其通常效用或契約預定效
    用之瑕疵。但減少之程度，無關重要者，不得視為瑕疵。」
    之規定，出賣人本即應對於出售之物負擔瑕疵擔保責任，本
    件兩造再訂立系爭車輛之買賣契約日為110年11月4日，於同
    年12月10日原告發現有漏油現象（油封損壞），由被告駕駛
    系爭車輛交給台中全忠汽車行修理後，再由被告駕駛系爭車
    輛交付原告，又於111年1月19日行駛時拋錨，經馬自達汽車
    原廠檢修告知原告拋錨原因係因水箱冷卻不足和觸媒轉換器
    阻塞過熱等，如繼續行駛，恐有自燃之虞，此有原廠派工單
    內紀錄在卷可按。則原告自購買系爭車輛起3個月內，系爭
    車輛之瑕疵接連發生，具有時間之密接性，且均為嚴重損害
    系爭車輛使用效能及效用之重大瑕疵；被告辯稱：係因系爭
    車輛出廠時間為西元2005年11月份，已是16年餘之老車，其
    零件磨損變舊係自然之理，且原告不當駕駛系爭車輛，方導
    致上開瑕疵云云。本院認：⑴被告係為專業二手車廠商，對
    於系爭車輛是否因車齡老舊而產生瑕疵情形，自應比原告知
    悉如何檢測，則被告於出售系爭車輛且交付之同時，對於系
    爭車輛是否已經為詳細之檢測，已非無疑。⑵被告辯稱原告
    不當駕駛系爭車輛導致瑕疵產生，始終未能舉證以實其說，
    僅泛言原告不注意儀表板警示燈亮起後仍持續行駛等情。而
    上開瑕疵發生情形於買賣交車時，被告是否有叮囑不諳車輛
    機件之原告注意？亦有疑問。⑶原告依車輛之效用為通常行
    駛目的，並非恣意使用（例如：競速飆車、超載超速等），
    且依社會常情，一般駕駛人不諳車輛機件構造，如正常行駛
    在杳無人煙道路上，儀表板之警示燈亮起，除非車頭引擎室
    內已濃煙密佈，否則是否有避險智識而立即停車察看或聯絡
    拖吊至修理廠內，不能苛求不諳機件構造之所有駕駛人均有
    此警覺性；原告上開所為，並無被告開所辯故意不理會警示
    燈亮起之情形。是原告上開所辯，委無足採。
  ⒉本院就原告利用系爭車輛之用途為利益衡量，原告向被告購
    買系爭車輛目的，是從事搭載接送洗腎病患之用車，亦為被
    告知悉，原告駕駛系爭車輛接送病患來回，比原告駕駛系爭
    車輛代步自行移動之目的，更多了公共利益（不特定之洗腎
    病患）之目的，則被告出售系爭車輛與原告並交付時，更應
    對於車齡老舊之系爭車輛做詳細之檢測，如不適於載送病患
    ，基於誠實告知義務，亦應給予原告另購買他車建議，而非
    僅為些微利益，出售前不為嚴格檢查，出售後瑕疵產生，即
    以車輛老舊本來就隨時可能會壞為由，妄圖卸責。是依衡平
    原則，認原告解除系爭車輛買賣契約，應屬有據。
(四)綜上所述，原告依買賣契約之法律關係，解除系爭車輛買賣
    契約，並請求被告返還原告給付之16萬元，為有理由，應予
    准許。本件訴訟費用1,660元，應由敗訴之被告負擔。　
四、本件係就民事訴訟法第427條第1項訴訟適用簡易訴訟程序所
    為被告敗訴之判決，依同法第389條第1項第3款之規定，應
    由本院依職權宣告准予假執行。並依同法第392條第2項之規
    定，依職權宣告被告預供擔保後得免為假執行。
五、本件事證已臻明確，兩造其餘攻防，核與判決結果不生影響
    ，爰不一一論述，併此敘明。
六、訴訟費用負擔之依據：民事訴訟法第78條。　　　
中　　華　　民　　國　　111 　年　　9 　　月　　23　　日
                  員林簡易庭  法　官  丁兆嘉
以上為正本係照原本作成。
如對判決上訴，應於判決送達後20日內向本院提出上訴狀。如委
任律師提起上訴者，應一併繳納上訴審裁判費。 
中　　華　　民　　國　　111 　年　　9 　　月　　23　　日
                      　　    書記官　蔡政軒